臺灣臺北地方法院刑事判決　　　九十五年度易緝字第二一七號
公　訴　人　臺灣臺北地方法院檢察署檢察官
被　　　告　甲○○
選任辯護人　姚念林律師
上列被告因詐欺案件，經檢察官提起公訴（九十二年度偵字第四
○二三、一○五三九號），本院判決如下：
    主  文
甲○○共同連續意圖為自己不法之所有，以詐術使人將本人之物
交付，處有期徒刑壹年。
    事  實
一、甲○○係華揚證券投資顧問股份有限公司（下稱華揚公司）
    之負責人，乙○○則為該公司之會員，甲○○因而知悉乙○○之年籍資料及聯絡電話，甲○○明知其並無管道取得鴻海
    精密工業股份有限公司（下稱鴻海公司）增資股股票，亦無
    鴻海公司現股股票，且華揚公司因自行停業六個月以上，業
    經臺北市政府於民國九十一年六月六日廢止其公司登記，竟
    與姓名年籍不詳自稱「丁○○」之成年男子，共同基於意圖
    為自己不法所有之概括犯意聯絡，由甲○○於同年十月一日
    下午六時許，撥打電話予乙○○，自我介紹係華揚公司之負
    責人，以取信於乙○○，佯稱為回饋投資失利之舊會員，其
    要將每股市價新臺幣（下同）一百二十元之鴻海公司增資股
    股票，以八十元之價格出售，其手中並有現股，申購後可立
    即辦理過戶，翌日即可在集中交易市場賣出賺取差價，乙○○則表示要與其配偶丙○○商量，遂與甲○○相約於次日在
    甲○○位於臺北市大安區○○○路六七二號六樓之一之辦公
    室詳談，丙○○於同年月二日某時許，前往上址辦公室與甲○○會晤，甲○○向丙○○詐稱：其可私下交易出售其人頭
    戶「丁○○」名下二十張鴻海公司股票予丙○○，丙○○僅
    須先支付八張鴻海公司股票之四成款項即二十五萬六千元，
    且早上匯款，下午即可過戶，並已有數人以此交易方式取得
    股票，致丙○○陷於錯誤，於同年月三日上午八時三十分許
    ，在臺北市政府之郵局提領二十五萬六千元現金交付甲○○
    ，甲○○旋於同日上午九時許，又以電話與丙○○聯繫，向
    丙○○誆稱：可再加買十張鴻海公司股票，但必須先支付三
    十張鴻海公司股票之四成款項即九十六萬元，扣除已交付之
    二十五萬六千元，尚須匯款七十萬四千元，致丙○○又陷於
    錯誤，於同日如數匯款至甲○○所指定匯入之丁○○（所犯
    幫助詐欺部分，業據本院以九十三年度易字第三八八號協商
    判決判處有期徒刑四月，緩刑三年確定）設於臺南區中小企
    業銀行水林分行帳號0000000000000號之帳戶
    ，惟甲○○並未依約於同日下午一時三十分許，在金鼎證券
    公司交付鴻海公司股票予丙○○，丙○○遂撥打電話詢問甲○○，甲○○則向丙○○謊稱：股票尚在「丁○○」手中，
    需要二、三天時間提領，並告知「丁○○」所持用門號00
    00000000號之行動電話，丙○○立即撥打電話與「
    丁○○」聯繫，「丁○○」則向丙○○佯以：因甲○○未匯
    足一百張鴻海公司股票股款，故未將股票交付甲○○，甲○○再於同年月七日向丙○○諉稱：因其與「丁○○」間有糾
    紛，需要多匯四十萬元，始能取得鴻海公司股票，致丙○○
    再陷於錯誤，於同日某時許，依甲○○之指示，匯款四十萬
    元至前開丁○○之帳戶，然丙○○仍未取得鴻海公司股票，
    始知受騙，合計為甲○○與「丁○○」共同詐騙一百三十六
    萬元。
二、案經丙○○之配偶乙○○訴由臺灣臺北地方法院檢察署檢察
    官偵查起訴。
    理  由
壹、程序方面：
一、查被告甲○○於九十一年一月三十日、同年二月四日、同年
    月六日，在外佯以股市大戶，塑造有管道取得精英公司海外
    公司債，再由韓道軍出面代表賣方與投資人簽訂買賣契約，
    共同詐騙宋世芬、宋世敏共計二百十七萬五千元，經本院以
    九十二年度易字第七二九號刑事判決判處被告甲○○有期徒
    刑八月，嗣經臺灣高等法院於九十三年三月十一日以九十二
    年度上易字第三二一○號刑事判決駁回上訴確定，惟該案犯
    罪時間與本案相隔近八月，並非緊接，難認被告甲○○主觀
    上係基於概括犯意而為，是本案與該案並無連續犯裁判上一
    罪關係，而無既判力效力所及之問題，本院就本案自應為實
    體裁判，辯護意旨認本案應為免訴之判決，容有未洽，合先
    敘明。
二、按被告以外之人於偵查中向檢察官所為之陳述，除顯有不可
    信之情況者外，得為證據，刑事訴訟法第一百五十九條之一
    第二項定有明文。證人楊孟學於偵查中之證述內容，並無顯
    不可信之特別情形，復於證述前具結，有結文附卷可憑（見
    臺灣臺北地方法院九十二年度偵字第四○二三號偵查卷第八
    十二頁），足資擔保應無設詞誣陷被告之疑，揆諸前揭規定
    ，其供述自有證據能力。
貳、實體方面：
一、訊據被告甲○○固不否認曾撥打電話予告訴人乙○○，及收
    受被害人丙○○所交付二十五萬六千元之現金，惟矢口否認
    有何詐欺犯行，辯稱：告訴人乙○○及其配偶丙○○於九十
    一年十月一日，曾詢問伊可否透過盤商，買到上市之鴻海公
    司二十至三十張增資股股票，經伊聯絡後，盤商「林東華」
    表示可購得該等股票，伊乃告知乙○○、丙○○該訊息，並
    表示渠等如欲購買，須給付伊二十五萬六千元佣金（即每張
    股票佣金八‧五元，共三十張，並補貼稅金一千元），伊可
    與「林東華」直接交易，風險自行承擔，其後丙○○關於該
    股票交易股款均係依「林東華」指示，匯入丁○○出借予「
    林東華」之帳戶，伊並未收取該等款項，更無詐欺丙○○，
    且任何從事股票投資之人均明瞭，若購買上市公司之增資股
    股票，須透過公開抽籤方式或向承銷之證券商以詢價圈購方
    式購買，若私下透過其他管道，無論是盤商或個人購買，即
    須承擔債務不履行之風險云云。惟查：
  (一)上揭犯罪事實，業據：
    1.證人即被害人丙○○於本院審理時結證：九十一年十月一
      日下午六點左右，被告打電話到我家，告訴我太太乙○○
      說要回饋華揚公司之舊會員，表示有鴻海公司增資股股票
      賣給我們，每股八十元，當時鴻海公司每股市價約一百二
      十元，同年月二日我與被告在臺北市○○○路見面，被告
      說他有個人頭「丁○○」名下有鴻海公司股票要賣給我二
      十張，我只需先付八張的四成款，並表示要給我現股，早
      上交錢給他，下午就可以拿到股票，且隔天就可以出售，
      並告訴我以前有人這麼做拿到股票，我就相信被告，同年
      月三日上午八點半，我在臺北市政府郵局交付二十五萬六
      千元予被告，同日上午九點被告與我以電話聯繫時，被告
      表示若我還想要鴻海公司之股票，他還可以多賣十張給我
      ，但我必須補足三十張股票之四成款，並指定我匯款至丁○○設於臺南區中小企業銀行水林分行之帳戶，我就在當
      天上午九點多又匯出七十萬四千元，但是被告未依約在當
      日下午一點半，在金鼎證券公司交付鴻海公司股票給我，
      我詢問被告，他聲稱股票在「丁○○」手中，還要請「丁○○」從臺南之證券公司領出股票才能交給我，我要求被
      告給我「丁○○」之電話，並撥打門號00000000
      00號之行動電話與「丁○○」聯繫，該名接聽電話男子
      一直以「丁○○」之身分與我通話，並表示被告未匯足一
      百張鴻海公司股票股款，所以不能交付股票予被告，後來
      被告稱交易有爭執，需要多匯四十萬元，我想只要四十萬
      元就可以擺平糾紛，所以才又在同年月七日匯四十萬元至
      丁○○前開帳戶等語明確（見本院九十三年度易字第三八
      八號刑事卷卷一第七十四頁至第七十七頁）。
    2.證人即告訴人乙○○於本院審理時亦指證：九十一年十月
      一日被告打電話給我，當時被告表示他是華揚公司之負責
      人，為回饋舊會員，他要將鴻海公司股票賣給我們，我請
      他晚點再打電話，我會與我先生丙○○談，後來我與丙○○覺得被告告訴我們的條件很好，獲利很多，所以由丙○○與被告接洽，向被告購買鴻海公司股票，並依照被告之
      指示匯款至丁○○前揭帳戶等語綦詳（見同上本院易字卷
      卷一第七十七頁至第七十八頁）。
    3.上市公司股票依證券交易法第六條之規定屬有價證券，原
      則上應於證券交易所開設之有價證券集中交易市場買賣，
      如為私人間之直接讓受，其數量不得超過該證券一個成交
      單位；且前後兩次之讓受行為，相隔不得少於三個月，有
      財政部證券暨期貨管理委員會九十二年六月十二日臺財證
      三字第○九二○一二七二四○號函在卷可稽（見同上第四
      ○二三號偵查卷第四十三頁至第四十四頁），此外，並有
      被告於九十一年十月三日出具之收據、世華聯合商業銀行
      同年月三日、同年月七日匯出匯款回條、臺南區中小企業
      銀行北港分行九十二年十一月十八日（九二）南銀港分字
      第二八八號函檢附之丁○○之申請開戶資料及資金往來明
      細附卷足憑（見同上第四○二三號偵查卷第七之一頁、第
      七之二頁、第八頁、第六十七頁至第六十九頁）。
    4.足見被告確以回饋華揚公司投資失利之舊會員為誘餌，向
      丙○○訛稱其有鴻海公司股票，可以私下交易之方式供丙○○申購賺取差價，以詐取丙○○之財物，其詐欺故意及
      施用詐術之行為彰彰明甚。
  (二)被告雖辯稱：係乙○○、丙○○詢問伊可否透過盤商，購買
    鴻海公司增資股股票，伊僅向丙○○要求二十五萬六千元之
    佣金，其餘均為丙○○自行與「林東華」聯繫，並匯款至丁○○出借予「林東華」使用之銀行帳戶，丙○○應自行承擔
    該交易之風險云云。惟：
    1.被告係華揚公司之負責人，而華揚公司於九十一年六月六
      日因自行停業六個月以上，已遭臺北市政府廢止其公司登
      記之事實，有華揚公司變更登記事項卡影本在卷可稽（見
      同上第四○二三號偵查卷第三十一頁）。又告訴人乙○○
      曾為華揚公司之會員，被告係主動撥打電話予乙○○，表
      示為回饋投資失利之舊會員，其要將每股市價一百二十元
      之鴻海公司增資股股票，以八十元之價格出售，其手上並
      有現股，申購後可立即辦理過戶，翌日即可在集中市場賣
      出賺取差價，嗣由告訴人乙○○之配偶丙○○與被告直接
      接洽購買鴻海公司股票事宜，此據告訴人乙○○、被害人
      丙○○結證如前。被告既身為華揚公司負責人，理應知悉
      華揚公司已停業多時，其竟利用會員前曾留存之資料，主
      動撥打電話予會員乙○○，其若非係以股票投資消息相告
      ，如何能取信於乙○○、丙○○？
    2.況丙○○與丁○○素不相識，亦無往來，若非被告以可增
      加所購買之鴻海股票張數，及股票交易有糾紛為由，三番
      兩次與丙○○聯繫要求匯款，丙○○亦不致於在交付定金
      二十五萬六千元卻未收到鴻海公司股票之際，仍同意繼續
      付款，且依被告之指示將款項匯入前開丁○○之帳戶內。
    3.再者，丙○○係於九十一年十月三日付款後，被告始告知
      「林東華」係「丁○○」之老闆，斯時丙○○才知悉有「
      林東華」之人一節，此據證人丙○○結證甚詳（見同上本
      院易字卷卷一第七十五頁反面），且被告所供稱「丁○○
      」、「林東華」之人所使用門號0000000000、
      0000000000號之行動電話，經查該等行動電話
      於九十一年十月間之登記使用者分別為楊孟學、劉建宏，
      有行動電話基本資料在卷可佐（見臺灣臺北地方法院檢察
      署九十二年度偵字第一○五三九號偵查卷第十三頁至第十
      四頁），然楊孟學並未申請門號0000000000號
      之行動電話；門號0000000000號之行動電話固
      為劉建宏所申請使用，惟其係因售車而與被告有所接觸，
      並經常撥打該行動電話找被告，故被告知悉該行動電話門
      號，其不認識亦未曾聽過丁○○、「林東華」之人等情，
      分據證人楊孟學、劉建宏結證在卷（見同上第四○二三號
      偵查卷第七十八頁、同上本院易字卷卷一第七十九頁反面
      至第八十頁），則被告所稱盤商「林東華」，是否確有其
      人，亦非無疑。
  (三)綜上所述，被告前揭所辯，顯係卸責之詞，不足採信。本案
    事證明確，被告詐欺犯行，洵堪認定，應予依法論科。
  (四)至於被告聲請傳喚共同被告丁○○到庭對質，惟共同被告丁○○係將其前揭帳戶出借他人使用，並未曾與告訴人乙○○
    、被害人丙○○或被告有所接觸一情，業據共同被告丁○○
    於九十三年六月十一日本院審理期日供陳明確（見同上本院
    易字卷卷一第七十四頁），被告復自承：來開庭之丁○○我
    不認識等語（見本院九十五年度易緝字第二一七號刑事卷第
    二十一頁反面），且本案事證已明，本院認無再予傳喚共同
    被告丁○○到庭對質詰問之必要，附此敘明。
二、論罪科刑：
  (一)被告行為後，刑法部分條文業於九十四年一月七日修正，同
    年二月二日公布，並於九十五年七月一日施行，修正後即現
    行刑法第二條第一項規定：「行為後法律有變更者，適用行
    為時之法律，但行為後之法律有利於行為人者，適用最有利
    於行為人之法律。」上開規定乃與刑法第一條罪刑法定主義
    契合，而貫徹法律禁止溯及既往原則，係規範行為後法律變
    更所生新舊法律比較適用之準據法，是刑法第二條本身雖經
    修正，但刑法第二條既屬適用法律之準據法，本身尚無比較
    新舊法之問題，應一律適用裁判時即修正後刑法第二條規定
    以決定適用之刑罰法律，合先敘明。而有關新舊法之比較，
    應就罪刑有關之共犯、連續犯、牽連犯加重等暨其他法定加
    減原因（如身分加減）與加減例等一切情形，綜其全部罪刑
    之結果而為比較（最高法院九十五年度第八次刑事庭會議決
    議參照）。經查：
    1.刑法第二十八條共犯之規定，於修正前規定為：「二人以
      上共同實施犯罪之行為者，皆為正犯」，修正後則規定為
      ：「二人以上共同實行犯罪之行為者，皆為正犯」，本條
      之修正理由係為排除陰謀共同正犯、預備共同正犯於本條
      所規定之正犯之外，而被告與「丁○○」就本案犯行具有
      犯意聯絡及行為分擔，且對於前開犯行業已實行犯罪行為
      ，既屬實行犯罪行為之正犯，則適用修正前刑法第二十八
      條規定論擬，並無不利於被告。
    2.修正後刑法業已刪除第五十六條連續犯之規定，是於新法
      修正施行後，行為人之數犯罪行為，即須分論併罰。此刪
      除雖非犯罪構成要件之變更，但顯已影響行為人刑罰之法
      律效果，自屬法律有變更，依修正後刑法第二條第一項規
      定，比較新舊法結果，仍應適用較有利於被告行為時法律
      即舊法論以連續犯。
    3.刑法第三百三十九條第一項之詐欺取財罪，法定刑為五年
      以下有期徒刑、拘役或科或併科一千元以下罰金，而修正
      後刑法施行法增訂第一條之一規定：「中華民國九十四年
      一月七日刑法修正施行後，刑法分則編所定罰金之貨幣單
      位為新臺幣。九十四年一月七日刑法修正時，刑法分則編
      未修正之條文定有罰金者，自九十四年一月七日刑法修正
      施行後，就其所定數額提高為三十倍。但七十二年六月二
      十六日至九十四年一月七日新增或修正之條文，就其所定
      數額提高為三倍」，另刑法第三十三條第五款修正為：「
      主刑之種類如下：五、罰金：新臺幣一千元以上，以百元
      計算之」，是依修正後之法律，刑法第三百三十九條第一
      項詐欺取財罪所得科處之罰金刑最高為新臺幣三萬元，最
      低為新臺幣一千元；然依被告行為時之刑罰法律，即罰金
      罰鍰提高標準條例第一條前段規定之提高倍數十倍，及修
      正前刑法第三十三條第五款規定之罰金最低額一元計算，
      該罪之罰金刑最高為銀元一萬元，最低額為銀元一元，若
      換算為新臺幣，最高額雖與新法同為新臺幣三萬元，然最
      低額僅為新臺幣三元。因此，比較上述修正前、後之刑罰
      法律，自以被告行為時關於科處罰金刑之法律較為有利。
    4.綜合上述各條文修正前、後之比較，應整體適用修正前刑
      法，及罰金罰鍰提高標準條例第一條前段之規定，論處被
      告罪刑。
  (二)核被告所為，係犯行為時即修正前刑法第三百三十九條第一
    項之詐欺取財罪。被告與「丁○○」間具有犯意聯絡及行為
    分擔，為共同正犯。被告先後多次犯行，時間緊接，方法相
    同，觸犯構成要件相同之罪名，顯係基於概括犯意反覆為之
    ，為連續犯，依修正前刑法第五十六條之規定，以一罪論，
    並加重其刑。爰審酌被告前有偽造文書、賭博、詐欺等前科
    ，有臺灣高等法院被告前案紀錄表在卷可按（見同上本院易
    緝卷第四十五頁至第五十五頁），素行不佳，所詐得款項高
    達一百三十六萬元，其雖罹有憂鬱症，有新光吳火獅紀念醫
    院診斷證明書可參（見同上本院易緝卷第四十四頁），並曾
    與告訴人乙○○、被害人丙○○以四十萬元達成和解，然迄
    今僅給付告訴人乙○○、被害人丙○○十萬元，犯後又推諉
    卸責，一再杜撰，難認已有悔意，兼衡其犯罪動機、手段、
    智識程度、生活狀況等一切情狀，量處如主文所示之刑，以
    示懲儆。
據上論斷，應依刑事訴訟法第二百九十九第一項前段，刑法第二
條第一項前段、修正前刑法第二十八條、第五十六條、第三百三
十九條第一項，罰金罰鍰提高標準條例第一條前段，判決如主文
。
本案經檢察官戴文亮到庭執行職務
中    華    民    國  九十六  年    一    月  二十四  日
                          臺灣臺北地方法院刑事第十四庭
                              審判長法  官  宋松璟
                                    法  官  劉煌基
                                    法  官  孫萍萍
以上正本證明與原本無異。
如不服本判決，應於判決送達後十日內，向本院提出上訴狀。
                                    書記官  劉麗英
中    華    民    國  九十六  年    一    月  二十四  日
附錄本案論罪科刑法條全文：
刑法第三百三十九條第一項
意圖為自己或第三人不法之所有，以詐術使人將本人或第三人之
物交付者，處五年以下有期徒刑、拘役或科或併科一千元以下罰
金。
